【裁判字號】    89,易,1735
【裁判日期】    891025
【裁判案由】    偽造文書等
【裁判全文】
臺灣板橋地方法院刑事判決                        八十九年度易字第一七三五號
    公  訴  人  臺灣板橋地方法院檢察署檢察官
    被      告  丙○○
右列被告因偽造文書案件，經檢察官提起公訴（八十九年度偵字第六一三二號），本
院判決如左：
    主  文
丙○○變造國民身分證，足以生損害於公眾及他人，處有期徒刑伍月，如易科罰金，
以佰元折算壹日。扣案之經變造乙○○國民身分證影本壹張沒收。
    事  實
一、丙○○曾於民國（下同）八十二年間因違反藥事法案件，經本院判處有期徒刑一
    年六月，嗣經台灣高等法院撤銷改判處有期徒刑十月確定；又於八十二年間因違
    反麻醉藥品管理條例案件，經本院判處有期徒刑五年六月，嗣經台灣高等法院撤
    銷改判處有期徒刑六年確定；復於八十三年間因違反槍砲彈藥刀械管制條例案件
    （二案件）各經本院判處三月、十月確定；又於八十三年間違反麻醉藥品管理條
    例案件，經本院判處有期徒刑八月確定；嗣丙○○所犯前揭違反麻醉藥品管理條
    例、槍砲彈藥刀械管制條例等罪，經台灣高等法院裁定應執行有期徒刑六年一月
    確定，丙○○並入獄接續執行所犯前揭案件，於八十七年九月二十五日假釋出監
    （縮刑期滿日期為九十一年九月十七日，未構成累犯），猶不知悔悟，於八十八
    年四月間，在其朋友乙○○位於台北縣三重市○○○○街三十六號之住處，見乙○○將其國民身分證影本一張棄置於住處桌上，丙○○即基於變造特種文書之犯
    意，將乙○○之國民身分證影本一張取走，隔約十日，在台北縣新莊市○○路附
    近便利商店內，將該張乙○○國民身分證影本上照片換貼丙○○之照片後加以影
    印一份，而變照國民身分證影本之特種文書，足生損害於戶政機關核發國民身分
    證之正確性及乙○○。嗣於八十八年十二月一日二十一時五十五分許，在台北市
    萬華區○○路與內江街口，為警查獲丙○○，並在丙○○身上扣得其所有經變造
    之乙○○國民身分證影本一張
二、案經台北市政府警察局萬華分局報請台灣板橋地方法院檢察署檢察官偵查起訴。
    理  由
一、右揭事實，業據被告丙○○迭於警訊及本院審理時坦承不諱，核與證人乙○○迭
    於警訊及本院調查時所證述之情節相符，復有扣案之經變造乙○○國民身分證影
    本一張足資佐證。是本件事證已臻明確，被告犯行洵堪認定，應予依法論處。
二、核被告丙○○所為，係犯刑法第二百十二條之變造特種文書罪（按影本與原本可
    有相同之效果，如將原本之部分內容加以竄改，重加影印，其與無制作權人將原
    本竄改，作另一表示其意思者無異，應成立變造特種文書行為，此有最高法院七
    十二年度第十四次刑事庭會議決議可資參照）。爰審酌被告變造他人國民身分證
    影本，影響他人權益，情節非輕，暨被告素行、犯罪之動機、目的、手段、犯罪
    後態度等一切情狀，量處如主文所示之刑，並諭知易科罰金之折算標準，以示懲
    儆。至扣案經變造之乙○○國民身分證影本一張，係被告所有因犯罪所得之物，
    應依刑法第三十八條第一項第三款之規定宣告沒收。另被告於乙○○住處所取得
    之乙○○國民身分證影本一張，及其貼於其上之被告自身照片，未扣案，且經被
    告丟棄滅失等情，業據被告於本院審理時供明在卷（見本院八十九年十月十一日
    審判筆錄），不予宣告沒收，併此敘明。
三、公訴意旨另以：被告丙○○於八十八年四月間，在乙○○位於台北縣三重市○○○○街三十六號之住處（起訴書誤載為台北縣新莊市○○路二０五巷三十六號六
    樓之住處），竊取乙○○所有之身分證影本一張，因認被告涉犯刑法第三百二十
    條第一項之竊盜罪嫌云云。惟按犯罪事實應依證據認定之，無證據不得推定其犯
    罪事實，刑事訴訟法第一百五十四條定有明文。公訴意旨認被告涉有前揭竊盜罪
    嫌，無非以被害人乙○○於警訊時之指述及變造之身分證影本一張為其論據；訊
    據被告則堅決否認有前揭竊盜犯行，辯稱：伊係在台北縣三重市○○○○街三十
    六號之乙○○住處，向乙○○的同居人陳素要乙○○的身分證影本，因為該身
    分證影本是他們不要的等語。經查，證人陳素於本院調查時到庭證稱：被告是
    有在住處書桌上看到乙○○身分證影本，他問伊說有沒有用，伊說乙○○已經辦
    好證件，沒有什麼用處等語，證人乙○○亦於本院調查時證稱：伊因機車失竊報
    案後，認為該張身分證影本沒有用，就把它丟在住處，把它當成垃圾不要了等語
    （均見本院八十九年八月三十一日訊問筆錄），核與被告所辯稱其向陳素索取
    業已棄置不用之乙○○身分證影本乙節，尚屬相符，則該張乙○○身分證影本業
    經乙○○棄置於其住處，被告取走該身分證影本之廢棄物，即無竊取他人之物可
    言，此外亦無其他積極證據足資證明被告有前揭公訴意旨所指之竊盜犯行，就此
    部分本應為無罪之諭知，惟公訴人認此部分與前揭論罪部分有裁判上一罪之牽連
    犯關係，自不另為無罪之諭知。
四、移送併辦意旨（八十九年度偵字第九七三一號案）另以：被告丙○○於八十八年
    十一月間，在台北縣新莊市○○路附近，以新台幣（下同）一萬元代價，交付其
    所有之照片予綽號「阿標」之男子，由該男子將被告丙○○所有之照片換貼於所
    變造之甲○○國民身分證上後，綽號「阿標」之男子再將該變造之甲○○國民身
    分證交予被告丙○○，足以生損害於甲○○，因認被告丙○○涉犯刑法第二百十
    二條之變造特種文書罪嫌云云。惟查，被告丙○○曾於八十八年五月二十五日進
    入台灣台北看守所附設勒戒所觀察勒戒，復於八十八年六月二十五日進入台灣台
    北戒治所強制戒治，而於八十八年十一月十日始出所等情，業據被告於本院審理
    時供承在卷（見本院八十九年八月三日訊問筆錄），並有本院被告在監在押資料
    一份附於本院卷可憑，而被告丙○○亦於本院審理時供稱：伊在八十九年二、三
    月間，因煙毒案的保護管束期間未報到，知道被通緝，所以就去買甲○○之身分
    證等語（見本院八十九年八月三日訊問筆錄），再觀諸卷附之查捕逃犯作業個別
    查詢報表（見八十九年度偵字第九七三一號偵查卷第十五頁），被告確於八十九
    年二月三日及八十九年三月二十八日分別經台灣板橋地方法院檢察署及本院通緝
    在案，足認被告確係因八十八年十一月十日出所後，未按期向司法機關報到以執
    行保護管束，惟恐遭司法機關通緝後被查獲，才另行起意變造身分證，顯見移送
    併辦意旨所指之被告變造特種文書犯行（犯罪時間為八十八年十一月間），與公
    訴人所起訴之被告變造特種文書犯行（犯罪時間為八十八年四月間），被告並非
    基於概括犯意而為，自無連續犯之裁判上一罪關係，本院自無從就檢察官移送併
    辦部分審究，應退回併辦部分，由檢察官另行依法處理。
據上論斷，應依刑事訴訟法第二百九十九條第一項前段，刑法第二百十二條、第四十
一條、第三十八條第一項第三款，罰金罰鍰提高標準條例第一條前段、第二條，判決
如主文。
本案經檢察官蔡顯鑫到庭執行職務。
中      華      民      國    八十九    年      十      月    二十五    日
                                      臺灣板橋地方法院刑事第三庭
                                          法  官  林  海  祥
右正本證明與原本無異。
如不服本判決，應於判決送達後十日內，向本院提出上訴狀。
                  書記官  陳  怡  真
中    華    民    國      八十九      年    十        月  三十一      日
附錄本案論罪科刑主要法條：
刑法第二百十二條
偽造、變造護照、旅券、免許證、特許證及關於品行、能力、服務或其他相類之證書
、介紹書，足以生損害於公眾或他人者，處一年以下有期徒刑，拘役或三百元以下罰
金。


司法院資訊處製作；財團法人民間司法改革基金會備份。
